【裁判字號】    88,簡上,257
【裁判日期】    890616
【裁判案由】    給付工程款
【裁判全文】
臺灣臺中地方法院民事判決  八十八年度簡上字第二五七號
    上  訴  人  乙○○
    被上訴人    甲○○
右當事人間給付工程款事件，上訴人對於民國八十八年三月三十一日本院台中簡易庭
八十八年中簡字第六七六號第一審判決提起上訴，本院判決如左：
    主      文
原判決廢棄。
被上訴人在第一審之訴駁回。
第一、二審訴訟費用由被上訴人負擔。
    事      實
壹、上訴人方面：
一、聲明：如主文所示。
二、陳述：
（一）上訴人所有坐落彰化縣大村鄉○○段一三四二之一至之四地號土地之房屋興建
      工程，係上訴人委由訴外人泰能及尚揚公司承包，其中綁筋工程係由訴外人轉
      包予被上訴人，上訴人與被上訴人間並無承攬關係存在，詎被上訴人以其與訴
      外人泰能或尚揚公司間之承攬關係，逕對上訴人起訴請求工程款，顯然有誤。
（二）又上訴人雖為訴外人泰能公司負責人，惟上訴人個人與被上訴人間並無直接關
      係；雖被上訴人係於民國（下同）八十七年六月間承攬系爭綁筋工程，然因被
      上訴人未按圖施工，以致影響建築物之結構耐震強度，詎被上訴人非但未依約
      定改善補正，竟於八十七年六月二十七日藉故停工，訴外人泰能公司為顧全施
      工進度，於八十七年七月五日暫先墊付工資十萬元與被上訴人，未料被上訴人
      收到款項後，迄至八十七年七月中旬仍未進場補正完成，訴外人泰能公司因而
      解除契約，另覓第三人施作。
（三）又被上訴人所承包之綁筋工程應為本件房屋興建工程基礎至四樓之全部，絕無
      只承包基礎部分，顯無工程全部完工之情。又本件工程全部使用鋼筋數量約二
      百二十公噸，基礎部分約使用六十公噸，其綁筋工資計價應為二十二萬元，全
      部鋼筋工程工資總價約八十四萬元（連同二次施工全部工程總價約一百四十萬
      元），而本件工程承攬商（即泰能公司）事後叫工施作工資達百餘萬元，被上
      訴人深知全部施作將不符成本，乃故意製造衝突以達停工解約及避免損失之結
      果。
三、證據：提出照片四張、鋼筋進料明細表一件、建築平面圖一件為證。
貳、被上訴人方面：
一、聲明：駁回上訴。
二、陳述：除與原審判決書所載者相同茲予引用外，另補稱：
（一）系爭工程係上訴人以電話叫工，建築平面圖亦記載「乙○○四樓住宅新建工程
      」，並非泰能、尚揚公司名義，且上訴人為泰能公司之負責人，簽發泰能公司
      之十萬元支票支付工程款，上訴人否認非本件承攬契約之定作人，不可採信。
（二）又被上訴人均按上訴人所提供之建築圖施工，並無上訴人所稱折斷鋼筋之情。
      且鋼筋綁好後已經確認，灌漿完畢待請款時上訴人才稱要修改，以致發生爭執
      ，故工程停工及上訴人購置之鋼筋因停工放置工地所致之自然損害，均不能歸
      責於被上訴人。
三、證據：除援用原審之證據方法外，提出建築平面圖一件，並請求訊問證人黃吳詠
    梅、吳錦星。
    理      由
一、被上訴人起訴主張：其與上訴人間訂有工程承攬契約，約定由被上訴人承包上訴
    人於彰化縣大村鄉透天房屋之地基綁鐵工程，工程總價計二十六萬二千五百九十
    九元，嗣被上訴人依約施作完工，被告僅給付部分工程款十萬元，餘款十六萬二
    千五百九十九元，上訴人並未給付，為此依兩造契約及民法第五百零五條第一項
    規定，提起本件訴訟等語。上訴人則以：其雖為泰能公司之負責人，但與被上訴
    人間並無承攬關係存在，本件工程係泰能、尚揚公司承包，再將其中綁鐵工程部
    分轉包予被上訴人，且被上訴人未按圖施工，而將鋼筋切除，以致影響建築物結
    構耐震強度，被上訴人向上訴人起訴請求給付工程款，自非有理等語資為抗辯。
二、按當事人主張有利於己之事實者，就其事實有舉證責任，民事訴訟法第二百七十
    七條前段定有明文。又民事訴訟如係由原告主張權利者，應先由原告負舉證之責
    ，若原告先不能舉證，以證實自己主張之事實為真實，即令被告就其抗辯事實不
    能舉證，或所舉證據尚有疵累，亦應駁回原告之請求，最高法院著有十七年上字
    第九一七號判例可資參照。本件上訴人固主張其與被上訴人訂有綁鐵工程承攬契
    約，上訴人就工程款部分尚有十六萬二千五百九十九元之工程餘款未付之事實，
    ，既經上訴人否認為系爭綁鐵工程契約之定作人等語，是依前開法律規定及判例
    意旨，自應由被上訴人就該承攬契約存在於兩造間之事實先負舉證責任。惟查：
    (1)被上訴人雖於原審提出存證信函及工程款計算明細表影本各一件為證，然上開
    文書均由被上訴人自行作成，亦無上訴人簽名或蓋章，已無從作為被上訴人主張
    事實之有利證明。(2)又被上訴人陳稱本件綁鐵工程係上訴人以電話鳩工，所交付
    之建築工程圖上記載「乙○○四樓住宅新建工程」等語，雖為上訴人所不爭執。
    然「法人」及法人負責人之「自然人」係屬不同之法律主體，而法人如需為任何
    法律行為時，均需藉由具有代表權限之自然人代表行使，故外觀上雖由「自然人
    」為某一行為，但實際上應係自然人「代表」法人為之，所生之法律效果自應歸
    屬於法人。本件上訴人乙○○為泰能工程股份有限公司（下稱泰能公司）之負責
    人，亦係興建工程之業主，並由其以電話連絡被上訴人承做該興建工程之綁鐵工
    程部分，交付被上訴人建築工程圖一節，已如前述，惟上訴人究係以其個人名義
    ，抑或基於泰能公司代表人之地位與被上訴人訂立承攬契約，並非無疑。(3)而原
    告所提出之建築工程圖雖記載工程名稱為「乙○○四樓住宅興建工程」，但該圖
    上亦記明泰能公司，並蓋用該公司工程圖核准章，是單純以工程圖上之工程名稱
    之記載，自難作為認定本件定作人之依據。(4)反觀上訴人所陳建築物依營造法規
    需交由有牌照之公司行號始能承造（參見建築法第十四條），上訴人不可能不透
    過泰能公司直接委由不具營建牌照之被上訴人承造等語，尚符合常情。另本件之
    工程款十萬元，係以泰能公司所簽發之支票支付等情，並為兩造所是認。準此，
    上訴人所辯該建築工程其雖為業主（起造人），但係委由泰能工程股份有限公司
    承造，就綁鐵工程部分，泰能公司再轉包予被上訴人施作，上訴人與被上訴人間
    無承攬關係存在等語，應可採信。
三、此外，被上訴人再未能舉證證明其與上訴人間確有承攬契約關係存在，從而，被
    上訴人以上訴人為承攬關係之定作人，訴請上訴人給付工程餘款十六萬二千五百
    九十九元及法定利息，洵屬無據，不應准許。原審遽為被上訴人勝訴之判決，尚
    有未洽，上訴意旨指摘原判決不當，求予廢棄改判，為有理由，應予准許。
四、本件判決基礎已臻明確，兩造其餘攻擊防禦方法，核與判決結果不生影響，爰不
    一一論述，附此敘明。
五、結論：本件上訴為有理由，依民事訴訟法第四百三十六條之一第三項、第四百五
    十條、第七十八條，判決如主文。
中      華      民      國    八十九    年      六      月     十六     日
                                    臺灣臺中地方法院民事第四庭
~B審判長法官  王      銘
~B法      官  王  世  華
~B法      官  王  邁  揚
右為正本係照原本作成
不得上訴。
中      華      民      國    八十九    年      六      月     十六     日
~B法院書記官


司法院資訊處製作；財團法人民間司法改革基金會備份。
